臺灣臺南地方法院民事裁定　　　　　　 100年度事聲字第42號
異　議　人　莊竣翔
相　對　人　良鼎裝潢設計有限公司
法定代理人　陳文啟
上列當事人間聲請返還擔保金事件，異議人對本院司法事務官於
民國100年6月1日所為100年度司聲字第139號裁定聲明異議，本
院裁定如下：
    主  文
異議駁回。
異議程序費用由異議人負擔。
    理  由
一、按當事人對於司法事務官處理事件所為之終局處分，得於處
    分送達後10日之不變期間內，以書狀向司法事務官提出異議
    。但支付命令之異議仍適用第518條及第519條之規定。司法
    事務官認前項異議有理由時，應另為適當之處分；認異議為
    無理由者，應送請法院裁定之。法院認第1項之異議為有理
    由時，應為適當之裁定；認異議為無理由者，應以裁定駁回
    之。前項裁定，應敘明理由，並送達於當事人，民事訴訟法
    第240條之4第1項至第3項分別定有明文。查本院司法事務官
    於民國100年6月1日以100年度司聲字第139號裁定准予返還
    相對人於本院97年度存字第2853號提存事件所提存之擔保金
    新台幣484,000元，上開裁定於100年6月7日送達於異議人，
    有送達證書附卷可稽（見本院100年度司聲字第139號卷第37
    頁）。異議人因就上開處分聲明不服而提出異議，已於法定
    10 日不變期間內之100年6月13日具狀向司法事務官提出異
    議，亦有異議人所提異議狀上之本院收文章在卷可參，嗣經
    司法事務官認其異議無理由而送請本院裁定，揆諸前開說明
    ，本院自應就司法事務官所為之裁定，審究異議人之異議有
    無理由。
二、本件異議意旨略以：異議人與相對人間請求給付工程款事件
    ，前經本院以96年度建字第13號判決相對人勝訴，並准相對
    人以484,000元供擔保後為假執行，該案嗣經臺灣高等法院
    臺南分院以97年度建上易字第6號改判異議人勝訴確定，並
    經本院以99年度司聲字第26號裁定相對人應賠償異議人29,1
    81元（異議狀誤載為29,187元）之訴訟費用暨利息；另異議
    人與相對人間因上開工程款糾紛衍生另案侵權行為損害賠償
    事件，經本院以98年度訴字第390號調解成立，相對人之負
    責人陳文啟應於99年2月14日以前登報向異議人道歉，而相
    對人迄未依和解內容履行，又相對人持本院96年度建字第13
    號判決假執行之宣告任意查封異議人之財產，影響異議人之
    信用甚深，異議人為避免損害加劇，不得不對外舉債籌措資
    金以供擔保免為假執行。雖相對人寄發存證信函要求異議人
    同意其領回系爭擔保金，惟因相對人迄未履行上開裁定及和
    解內容，異議人遂於接獲存證信函後20日內寄發臺南東城郵
    局18支局第9號存證信函主張相對人須於賠付訴訟費用及履
    行和解內容，並賠償異議人為提供反擔保免為假執行而對外
    舉債所生之利息損害後始得領回擔保金，原裁定以異議人未
    於其催告期間內行使權利為由，准相對人取回擔保金，實有
    違誤，爰依法聲明異議，請求另為適法裁判等語。
三、按有下列各款情形之一者，法院應依供擔保人之聲請，以裁
    定命返還其提存物或保證書：一、應供擔保之原因消滅者。
    二、供擔保人證明受擔保利益人同意返還者。三、訴訟終結
    後，供擔保人證明已定20日以上之期間，催告受擔保利益人
    行使權利而未行使，或法院依供擔保人之聲請，通知受擔保
    利益人於一定期間內行使權利並向法院為行使權利之證明而
    未證明者，此民事訴訟法第104條第1項定有明文。又因假執
    行所提供之擔保金，係備作賠償被告將來本案勝訴確定因該
    假執行不當所受損害之用。民事訴訟法第104條第1項所謂「
    受擔保利益人行使權利」，係指向法院起訴或為與起訴相同
    效果之訴訟行為（如聲請調解或聲請發支付命令）而言（最
    高法院85年度台抗字第413號裁判要旨、80年台抗字第413號
    判例要旨參照）。
四、經查：
  (一)異議人與相對人間請求給付工程款事件固經判決確定異議人
    勝訴確定在案，相對人並應賠償異議人訴訟費用29,181元暨
    利息；又相對人之法定代理人陳文啟因另案侵權行為損害賠
    償事件應向異議人登報道歉等情，固據異議人提出本院99年
    度司聲字第26號民事裁定、本院98年度訴字第390號和解筆
    錄（均影本）為證，惟查上開裁定及和解內容，尚非屬異議
    人因相對人供擔保為假執行不當所受損害，異議人自不得以
    此為由對系爭擔保金行使權利。
  (二)又異議人雖謂其為供反擔保免為假執行，對外舉債而受有利
    息損失，惟其僅以臺南東城郵局18支局第9號存證信函向相
    對人為催告，並無向法院起訴或為與起訴相同效果之訴訟行
    為，揆諸前揭說明，難認異議人已依民事訴訟法第104條第1
    項第3款之規定行使權利，從而，相對人據以聲請返還提存
    之系爭擔保金，洵屬有據。原裁定准許相對人之聲請，經核
    認事用法，並無違誤，異議理由指摘原裁定不當，應另為適
    法裁判，非有理由，應予駁回。
五、依民事訴訟法第240條之4第3項後段、第95條、第78條，裁
    定如主文。
中    華    民    國    100    年    8    月    22    日
                    民事第一庭   法  官   蔡雅惠
以上正本證明與原本無異。
如對本裁定抗告須於裁定送達後10日內向本院提出抗告狀，並應
繳納抗告費新台幣1,000元整。
中    華    民    國    100    年    8    月    22    日
                                 書記官   詹書瑋